臺灣新北地方法院刑事判決　　　　　109年度審交訴字第213號
公　訴　人　臺灣新北地方檢察署檢察官
被　　　告　蔡佳君



選任辯護人　張桂真律師
上列被告因過失致死案件，經檢察官提起公訴（109 年度調偵字
第3056號），被告於本院準備程序中就被訴事實為有罪之陳述，
經本院合議庭裁定由受命法官獨任進行簡式審判程序，判決如下
：
    主  文
蔡佳君因過失致人於死，處有期徒刑捌月。緩刑貳年。
    事  實
一、蔡佳君領有小型車普通駕駛執照，於民國109 年7 月26日20
    時14分許，駕駛車牌號碼000-0000號自用小客車，沿新北市
    樹林區佳園路3 段中間車道往大義路方向行駛，行經佳園路
    3 段582 號前時，本應注意超車時，應顯示左方向燈並於前
    車左側保持半公尺以上之間隔超過，行至安全距離後，再顯
    示右方向燈駛入原行路線，而依當時天候晴、夜間有照明、
    柏油路面乾燥無缺陷、無障礙物、視距良好等情，並無不能
    注意之情事，適張○微（真實姓名詳卷）騎乘車牌號碼000
    -000號普通重型機車搭載陳○軒（98年12月生，真實姓名詳
    卷）行駛於其右前方，蔡佳君為在前方路口右轉大義路，疏
    未保持適當之安全間隔，即貿然自左側欲超越張○微所騎乘
    之上開機車再右轉大義路，其所駕駛車輛之右前車門因而不
    慎與張○微騎乘之上開機車左側車身發生擦撞，致張○微、
    陳○軒人車倒地，張○微因而受有創傷性顱內出血合併嚴重
    腦水腫、脾臟嚴重撕裂傷、左側第三肋骨骨折合併左側肺挫
    傷、左側鎖骨骨折等傷害，經送往行天宮醫療志業醫療財團
    法人恩主公醫院急救及住院治療後，仍於109 年7 月27日18
    時27分許，因上開傷害導致中樞神經性休克合併低血容性休
    克死亡，陳○軒則受有左肘、左肩、雙膝擦傷、左肩挫傷等
    傷害（蔡佳君被訴過失傷害部分，業經陳○軒之父陳○黌【
    真實姓名詳卷】撤回告訴，不另為公訴不受理之諭知如後）
    。蔡佳君於肇事後，在有偵查犯罪權限之警察機關尚不知何
    人為肇事者前，向據報前往現場處理之員警陳述車禍發生經
    過而自首並願接受裁判。
二、案經張○微之配偶陳○黌告訴暨臺灣新北地方檢察署檢察官
    相驗後簽分偵查起訴。
    理  由
壹、程序方面：
    本件被告蔡佳君所犯係死刑、無期徒刑、最輕本刑為3 年以
    上有期徒刑以外之罪，其於準備程序中就被訴事實為有罪之
    陳述，經法官告知簡式審判程序之旨，並聽取公訴人及被告
    、辯護人之意見後，依刑事訴訟法第273 條之1 第1 項規定
    ，由本院合議庭裁定由受命法官獨任進行簡式審判程序，且
    依刑事訴訟法第273 條之2 及第159 條第2 項規定，不適用
    傳聞法則有關限制證據能力之相關規定，合先敘明。
貳、實體方面：
一、上揭犯罪事實，業據被告蔡佳君於警詢時、偵查中、本院準
    備程序及審理時均坦承不諱，核與告訴人陳○黌於警詢時及
    偵查中之指訴相符，並有道路交通事故現場圖、道路交通事
    故調查報告表㈠、㈡、道路交通事故當事人酒精測定紀錄表
    、道路交通事故肇事人自首情形記錄表、證號查詢機車駕駛
    人、車號查詢機車車籍、證號查詢汽車駕駛人、車號查詢汽
    車車籍各1 份、道路交通事故照片31張、監視器錄影畫面截
    圖照片2 張、行車紀錄器錄影畫面截圖照片4 張、被害人張
    ○微倒地照片2 張附卷可稽（見相驗卷第35至53、57至61、
    65、77至83、257 、258 頁）；而被害人張○微因本件交通
    事故，受有創傷性顱內出血合併嚴重腦水腫、脾臟嚴重撕裂
    傷、左側第三肋骨骨折合併左側肺挫傷、左側鎖骨骨折等傷
    害，經送往行天宮醫療志業醫療財團法人恩主公醫院急救及
    住院治療後，仍於109 年7 月27日18時27分許，因上開傷害
    導致中樞神經性休克合併低血容性休克死亡一情，亦有行天
    宮醫療志業醫療財團法人恩主公醫院乙種診斷證明書、臺灣
    新北地方檢察署相驗筆錄、相驗屍體證明書、檢驗報告書各
    1 份、行天宮醫療志業醫療財團法人恩主公醫院出院病歷摘
    要、手術紀錄單、檢傷分類記錄單、急診病歷記錄單、血液
    檢驗報告單、生化檢驗報告單、外傷嚴重度分數評分表、放
    射科電腦斷層檢查報告各1 份、相驗照片60張、現場勘察報
    告暨附件（含現場示意圖1 份、現場勘察照片90張、勘察採
    證同意書影本3 張、證物清單影本2 張、刑事案件證物採驗
    紀錄表影本1 份、新北市政府警察局鑑驗書影本1 份、卷宗
    1 份）在卷可佐（見相驗卷第33、95、109 至149 、215 至
    220 、243 至253 、259 至305 、313 至459 頁），上開事
    實自堪認定。
二、按汽車超車時，應依下列規定：前行車減速靠邊或以手勢
    或亮右方向燈表示允讓後，後行車始得超越。超越時應顯示
    左方向燈並於前車左側保持半公尺以上之間隔超過，行至安
    全距離後，再顯示右方向燈駛入原行路線，道路交通安全規
    則第101 條第1 項第5 款定有明文。案發當時，被告為具有
    通常智識、心智正常且考領有小型車普通駕駛執照之成年人
    ，對於上開交通規則不容諉為不知，而觀諸前揭卷附道路交
    通事故調查報告表㈠所載，案發當時天候晴、夜間有照明、
    柏油路面乾燥無缺陷、無障礙物、視距良好等情，足見被告
    並無不能注意之情事，於超越被害人張○微騎乘之上開機車
    時，竟疏未保持適當之安全間隔，致生本件交通事故，其駕
    駛行為具有過失，至為灼然。本件經送新北市政府車輛行車
    事故鑑定會鑑定，鑑定意見認：一、被告駕駛自用小客車，
    超車時未保持適當安全間隔，為肇事原因。二、張○微駕駛
    普通重型機車，無肇事因素；惟領有輕型機車駕照駕駛普通
    重型機車有違規定，有新北市政府交通事件裁決處110 年4
    月9 日新北裁鑑字第1105128897號函檢送之新北市政府車輛
    行車事故鑑定會110 年3 月24日新北車鑑字第0000000 號鑑
    定意見書1 份在卷可稽（見本院卷第127 至131 頁），亦同
    於本院前開認定。又被告之過失行為與被害人張○微之死亡
    結果間，具有相當因果關係，亦可認定。綜上所述，足認被
    告之自白核與事實相符，應可採為認定事實之依據。從而，
    本案事證已臻明確，被告犯行洵堪認定，應依法論科。
三、論罪科刑：
  ㈠核被告所為，係犯刑法第276 條之過失致死罪。
  ㈡被告於本件交通事故發生後，在犯罪未被有偵查犯罪權限之
    機關或公務員發覺前，主動向據報前往現場處理之員警表明
    係肇事者，而願接受裁判之情形，有道路交通事故肇事人自
    首情形記錄表1 紙在卷可參（見相驗卷第65頁），合於自首
    要件，爰依刑法第62條前段規定減輕其刑。
  ㈢爰審酌被告駕駛自用小客車參與道路交通，本應小心謹慎以
    維自身及他人之安全，竟疏未保持適當之安全間隔，即貿然
    自被害人張○微機車之左側超車而肇事，肇致被害人張○微
    死亡之結果，對被害人家屬造成無可彌補之傷害，兼衡其無
    前科之素行，有臺灣高等法院被告前案紀錄表1 份附卷可稽
    ，犯後坦承犯行，並與被害人家屬達成和解，且賠償完畢，
    而取得被害人家屬之諒解，此業據告訴人陳○黌及告訴代理
    人於本院準備程序及審理中陳述明確，並有本院調解筆錄1
    份在卷可憑，兼衡其過失程度，及其自陳大學畢業之智識程
    度、目前在傳統產業公司擔任助理、需撫養1 名7 歲幼子之
    生活狀況等一切情狀，量處如主文所示之刑，以資懲儆。
  ㈣末查，被告前未曾因故意犯罪受有期徒刑以上刑之宣告，有
    臺灣高等法院被告前案紀錄表1 份在卷可參，其因一時疏失
    ，致罹刑章，犯後已坦承犯行，並與被害人家屬達成和解，
    且賠償完畢，已如前述，堪認被告已盡力修復其犯罪所造成
    之損害，告訴人陳○黌及告訴代理人於本院審理時亦均表示
    同意給予被告緩刑之機會，信其經此偵審程序及科刑教訓後
    ，應知所警惕，當無再犯之虞，是本院認前開所宣告之刑，
    以暫不執行為適當，爰依刑法第74條第1 項第1 款規定，併
    予諭知緩刑2 年，以啟自新。
參、不另為公訴不受理之諭知部分：
  ㈠公訴意旨另以：被告於109 年7 月26日20時14分許，駕駛車
    牌號碼000-0000號自用小客車，沿新北市樹林區佳園路3 段
    往大義路方向行駛，行經佳園路3 段582 號前時，欲超越同
    向行駛在右前方由張○微所騎乘後搭載陳○軒之車牌號碼00
    0-000 號普通重型機車再右轉大義路時，應注意右轉彎車應
    暫停讓直行車先行，而依當時情形，天氣晴、夜間有照明、
    市區道路、柏油路面乾燥無缺陷、無障礙物、視距良好，並
    無不能注意之情事，竟疏未注意，貿然向右側靠行，因而擦
    撞張○微所駕駛之上揭機車，致張○微、陳○軒人車倒地，
    陳○軒因此受有左肘、左肩、雙膝擦傷、左肩挫傷等傷害。
    因認被告此部分涉有刑法第284 條前段之過失傷害罪嫌等語
    。
  ㈡按告訴乃論之罪，告訴人於第一審辯論終結前得撤回其告訴
    ；又告訴經撤回者，應諭知不受理之判決，刑事訴訟法第23
    8 條第1 項、第303 條第3 款分別定有明文。
  ㈢經查，本件告訴人即被害人陳○軒之父陳○黌告訴被告過失
    傷害案件，起訴書認此部分係觸犯刑法第284 條前段之過失
    傷害罪，依同法第287 條之規定，須告訴乃論。茲據告訴人
    陳○黌於第一審辯論終結前撤回其過失傷害告訴，有刑事撤
    回狀1 紙在卷可佐，原應為公訴不受理之諭知，惟公訴意旨
    認此部分與前開經本院判決有罪之過失致死罪部分，有想像
    競合犯之裁判上一罪關係，爰不另為公訴不受理之諭知。
據上論斷，應依刑事訴訟法第273 條之1 第1 項、第299 條第1
項前段，刑法第276 條、第62條前段、第74條第1 項第1 款，刑
法施行法第1 條之1 第1 項，判決如主文。
本案經檢察官余怡寬提起公訴，經檢察官張啓聰到庭執行職務。
中    華    民    國   110    年    11    月    3     日
                  刑事第二十五庭  法  官      曾淑娟
上列正本證明與原本無異。
如不服本判決，應於判決送達後20日內敘明上訴理由，向本院提
出上訴狀 (應附繕本) ，上訴於臺灣高等法院。其未敘述上訴理
由者，應於上訴期間屆滿後20日內向本院補提理由書「切勿逕送
上級法院」。
                                  書記官      張佑慈
中    華    民    國   110    年    11    月    3     日
　
附錄本案論罪科刑法條全文：
中華民國刑法第276條
因過失致人於死者，處5 年以下有期徒刑、拘役或50萬元以下罰
金。